【裁判字號】    89,交上訴,789
【裁判日期】    890704
【裁判案由】    業務過失致死
【裁判全文】
臺灣高等法院臺中分院刑事判決                  八十九年度交上訴字第七八九號
    上  訴  人  臺灣台中地方法院檢察署檢察官
    被      告  丙○○
    選任辯護人  陳浩華
右上訴人因業務過失致死案件，不服台灣台中地方法院八十八年度交訴字第四七號中
華民國八十九年三月十三日第一審判決（起訴案號：台灣台中地方法院檢察署八十八
年度偵字第七三○五號），提起上訴，本院判決如左：
    主  文
原判決撤銷。
丙○○從事業務之人，因業務上之過失致人於死，處有期徒刑肆月，緩刑參年。
    事  實
一、丙○○平時駕駛自用大貨車收取、清運垃圾賺取清潔費維生，係以駕駛為附隨業
    務之人，於民國（下同）八十七年十一月一日下午二時二十分許，駕駛靠行恩怡
    斬刀工藝有限公司車牌號碼ＳＢ─六八九號自用大貨車，至台中縣太平市○○路
    三百號伸豐加油站收取垃圾清潔費時，應注意車輛在慢車道上停放應緊靠路邊，
    顯有妨害他車通行之處所不得停車，且當時並無何不能注意之情，詎竟疏未注意
  及之，停車時未將車體全停於加油站內，約一半車體竟佔據於慢車道上，足生妨
    害車道上車輛通行。適無駕駛機車經驗之少年林佩慧無駕照且未戴安全帽騎乘車
    牌號碼ＴＤＬ─○二三號機車，並違規附載均未戴安全帽少年陳碧芬及許淑芬，
    行經該處時，亦因操控失當，不慎自後撞及前開自用大貨車，致陳碧芬頭部外傷
    致顱腦損傷；林佩慧頭部外傷併顱腦損傷、胸腹部挫傷、下肢開放性骨折，二人
    當場死亡；許淑芬頭部外傷、顱腦挫傷，經送醫後延至同日十六時十分不治死亡
    。
二、案經檢察官相驗暨許淑芬之父、母乙○○、蕭秀玉訴請偵辦。
    理  由
一、訊據被告固不否認有於前揭時、地停車肇事之事實，惟均堅決否認有何業務過失
    致人於死犯行，辯稱：其停車處所係公認可供停車之處所，不會妨害他人行車，
    且其車身有一半是停在加油站的土地上，只有一半是停在路邊，其車身距離慢車
    道有一點五公尺，應有足夠的空間可讓機車通過，而肇事地點也無禁止停車之標
    示，其並無過失等語。經查：依卷附之道路交通事故調查報告表記載，案發地點
    之汽車道寬三點六公尺，自被告停放於該處自用大貨車左前車輪起算至汽車道車
    道線，亦有一點五公尺之寬度，而自該自用大貨車左後車輪起算至汽車道車道線
    ，則有一點六公尺之寬度，雖自被告停放於該處自用大貨車右前車輪起算至路面
    邊線，亦有一點七公尺之寬度，而自該自用大貨車右後車輪起算至路面邊線，則
    有一點六公尺之寬度，可知被告停車未盡靠右，有違規定，並按諸道路交通安全
    規則第一百十二條第九款，顯有妨害他車通行之處所，不得停車之規定，被告未
    盡靠路邊停車，即有未當，且台灣省車輛行車事故覆議鑑定委員會亦認被告停車
    未盡靠右，有違規定（見原審卷第三十一頁）。本件被告上開犯行，已據告訴人
    乙○○等人指陳在案，而被告停車處半屬加油站、半屬道路，亦據被告自承不諱
    ，並有台中縣警察局道路交通事故調查報告表及現場相片在卷供佐。又觀據前開
    現場圖及相片，且經檢察官勘驗重建部分現場，認被告停車位置確會妨害車道上
    其他車輛之通行一節，亦製有勘驗筆錄並命警拍攝相片附卷。且查當時被告並無
    其他不能注意此節之情，是被告所為顯有過失。復被害人陳碧芬、許淑芬及林佩
    慧三名少年係因本件車禍致死，已經檢察官督同檢驗員相驗屍體屬實，製有勘驗
    筆錄、相驗屍體證明書、驗斷書附卷為憑。而被告上開過失行為與被害人等三人
    受傷死亡間，具有相當因果關係。又觀諸前開調查報告表及卷附現場照片顯示，
    被害人機車係撞及被告自用大貨車之正後方靠右位置，依上可認本件應係被害人
    三人共乘機車至肇事地點，未遵守道路交通規則第九十四條第三項所定應注意車
    前狀況，並隨時採取必要之安全措施，且均違反同規則第八十八條第五款之規定
    未戴安全帽，而依當時情形，又無不能注意之情形，竟疏未注意車前狀況，撞擊
    路邊停車以致肇事，雖亦為肇事因素。僅係被害人之過失程度較重，難謂被告全
    無過失責任，被告與被害人均有過失已甚明確，台灣省台中縣區車輛行車事故鑑
    定委員及台灣省車輛行車事故覆議委員會鑑定，雖認定被告無過失（覆議有認被
    告停車雖未盡靠右，有違規定），即有未當，並不足採。被告犯行已堪認定。
二、原審未加詳查，認定被告丙○○違規停車，又認定被告違規與本件車禍無因果關
    係，而為被告無罪之判決，即有未當，檢察官上訴據此指摘原審判決不當，其上
    訴為有理由，應由本院將原審判決撤銷改判，核丙○○平時駕駛自用大貨車收取
    、清運垃圾賺取清潔費維生，係以駕駛為附隨業務，為從事業務之人，因業務上
    之過失，致被害人林佩慧、陳碧芬、許淑芬三人於死，係犯刑法第二百七十六條
    第二項之罪，被告以一行為致被害人三人死亡，係觸犯數罪名，為想像競合犯，
    應從一重以一罪論科，審酌被害人之過失程度較重，被告過失程度較輕，被告事
    後已與被害人林佩慧、陳碧芬家屬達成民事和解（被害人許淑芬部分為和解），
    等一切情狀，從輕量處有期徒刑四月，又查被告未曾受有期徒刑以上刑之宣告，
    有台灣高等法院被告全國前案紀錄表在卷可憑，被告過失輕微，且已與部分被害
    人家屬成立民事和解，被告經此教訓，當知謹慎，應無再犯之虞，本院認其刑之
    宣告以暫不執行為適當，並為緩刑三年之宣告，以勵自新。
三、據上論斷，應依刑事訴訟法第三百六十九第一項前段，第三百六十四條，第二百
    九十九條第一項前段，刑法第二百七十六條第二項，第五十五條，第七十四條第
    一款，罰金罰鍰提高標準條例第一條前段，判決如主文。
本案經檢察官甲○○到庭執行職務。
中      華      民      國    八十九     年      七     月      四      日
                                  台灣高等法院台中分院刑事第三庭
                                        審判長法  官  方  艤  駐
                              法  官  廖  柏  基
                                              法  官  劉  連  星
右正本證明與原本無異。
如不服本判決應於收受送達後十日內向本院提出上訴書狀，其未述上訴之理由者並
得於提起上訴後十日內向本院補提理由書（均須按他造當事人之人數附繕本）。
                                              書記官  顏  子  良
中      華      民      國    八十九     年      七     月      六      日
附錄：本案論罪科刑法條全文
刑法第二百七十六條第二項：
從事業務之人，因業務上之過失犯前項之罪者，處五年以下有期徒刑或拘役，得併科
三千元以下之罰金。
                                                                        Ｃ


司法院資訊處製作；財團法人民間司法改革基金會備份。
